【裁判字號】    97,小上,8
【裁判日期】    970918
【裁判案由】    清償債務
【裁判全文】
臺灣花蓮地方法院民事判決               97年度小上字第8號
上  訴  人  甲○
被上訴人    新光商業銀行股份有限公司
法定代理人  乙○○
上列當事人間請求清償債務事件，上訴人對於中華民國96年12月
31日本院花蓮簡易庭96年度花小字第1091號第一審判決提起上訴
，本院判決如下：
    主  文
上訴駁回。
第二審訴訟費用新臺幣壹仟伍佰元由上訴人負擔。
    事實及理由
一、按對於小額程序之第一審裁判，得上訴於管轄之地方法院；
    對於前項第一審裁判之上訴或抗告，非以其違背法令為理由
    ，不得為之；上訴狀內應記載上訴理由，表明下列各款事項
    ：1、原判決所違背之法令及其具體內容，2、依訴訟資料可
    認為原判決有違背法令之具體事實；又民事訴訟法第468 條
    及第469條第1款至第5 款之規定，於小額事件之上訴程序準
    用之，民事訴訟法第436條之24、第436條之25及第436 條之
    32第2項分別定有明文。次按當事人依民事訴訟法第468條規
    定以第二審判決有不適用法規或適用法規不當者為上訴理由
    時，其上訴狀或理由書應有具體之指摘，並揭示該法規之條
    項或其內容，若係成文法以外之法則，應揭示該法則之旨趣
    ，倘為司法院之解釋或本院之判例，則應揭示該判解之字號
    或其內容，如依民事訴訟法第469條所列各款事由提起第三
    審上訴者，其上訴狀或理由書，應揭示合於該條款之事實，
    上訴狀或理由書如未依此項方法表明，或其所表明者，顯與
    上開法條規定之情形不相合時，即難認為已對第二審判決之
    違背法令有具體之指摘，其上訴自難認為合法（最高法院71
    年台上字第314號判例可資參照）。
二、本件上訴人對本院96年度花小字第1091號第一審小額民事判
    決提起上訴，上訴理由如附件民事上訴理由狀所載。惟查：
（一）依上訴人上開上訴意旨，並未具體指出原審判決有如何違
      背法令情事，更未指明原審判決所違反之法令條項或其內
      容以及依訴訟資料有何判決違背法令之具體事實，參諸前
      開說明，自不得謂已合法表明上訴理由。
（二）次查，上訴人雖不否認申請書之真正（見原審卷第15頁）
      ，然主張其簽約之內容係向階梯公司購買商品而非向被上
      訴人貸款，且階梯公司當時之行銷人員周碧珠、胡文良同
      時代理階梯公司與被上訴人簽訂貸款申請契約，渠等二人
      之雙重身份顯不合理，因此所簽訂之貸款申請契約亦顯然
      違法等語。惟查，上訴人為成年人且任職臺灣電力公司東
      部發電廠擔任技術員，應有相當之學歷、智識及經驗，該
      申請表上最上方記載「本表係向誠泰銀行（即被上訴人）
      申請消費性貸款」（見原審卷第9頁），申請表背面並記
      載「消費性商品貸款約定書」，第1條、第2條即約定貸款
      期限、貸款金額及貸款利率，上訴人既填載該申請表，並
      親自簽名，對上開文義應無不知之理，且申請表正面約定
      事項第1條，亦記載「申請人（即上訴人）同意委由誠泰
      行銷股份有限公司（下稱誠泰行銷公司）代為向誠泰銀行
      申請消費性貸款」，可見上訴人確實委託誠泰行銷公司向
      誠泰銀行即被上訴人之前身申請貸款，並無未合法委任之
      情形。又被上訴人提出之分期付款申請書及分期購買貸款
      契約書固屬定型化契約條款，惟上訴人本得任意拒絕簽訂
      本件借貸契約，並非無從選擇而僅能與被上訴人簽訂系爭
      貸款契約書，亦不因未向被上訴人辦理本件分期付款而發
      生不利益而不得不簽訂本件契約，故上訴人同意訂約後，
      自不得任意指該契約條款為顯失公平而無效。
（三）上訴人另主張其於96年1月8日退貨完成並有退貨證明文件
      ，按照退貨約定，債權已轉移，應由階梯公司退款給被上
      訴人，或在上訴人向階梯公司求償且完成退費後，再向被
      上訴人清償等語。惟查兩造間之消費借貸契約，以及上訴
      人與階梯公司間之契約，分屬不同之契約關係，基於債之
      相對性原則，上訴人自不得以其與階梯公司間所存抗辯事
      由，對抗被上訴人，原審斟酌調查證據之結果，認定兩造
      間既有消費借貸契約關係，上訴人復未按期清償本息，依
      約已喪失分期償還之期限利益，而負有立即清償所欠貸款
      餘額之義務，原審因而為被上訴人勝訴之判決，並依職權
      為假執行之宣告，經核尚難認有判決不適用法規或適用不
      當，或有民事訴訟法第469條所列各款事由。
三、綜上所述，原審判決並無違背法令，上訴人猶執陳詞，主張
    原審判決違法，自屬無據。本件依上訴意旨足認上訴為無理
    由，爰不經言詞辯論，逕以判決駁回。
四、結論：本件上訴無理由，依民事訴訟法第436條之32第1項、
    第2項、第436條之29第2款、第78條、第436條之19，判決如
    主文。
中    華    民    國    97    年  9    月     18      日
                      臺灣花蓮地方法院民事庭
                          審判長法官  湯文章
                          法      官  陳燁真
                          法      官  陳雅敏
以上正本証明與原本無異。
本判決不得上訴。
中    華    民    國    97    年    9    月    20     日
                          法院書記官  邱鴻志


司法院資訊處製作；財團法人民間司法改革基金會備份。
